臺灣板橋地方法院民事裁定　　　　　 100年度消債抗字第76號
抗　告　人　游皓娟
代　理　人　杜冠民律師
上列抗告人因更生事件，對於中華民國100 年9 月30日本院100
年度消債更字第22號裁定提起抗告，本院裁定如下：
    主      文
抗告駁回。
抗告程序費用新臺幣壹仟元由抗告人負擔。
    理      由
一、抗告人於原審聲請意旨略以：抗告人游皓娟因有不能清償債
    務之虞之情事，目前積欠金融機構債務共計約新臺幣（下同
    ）48萬7869元，於消費者債務清理條例施行前，曾依照中華
    民國銀行公會會員辦理消費金融案件無擔保債務協商機制，
    與最大債權金融機構即萬泰商業銀行股份有限公司（下稱萬
    泰銀行）達成協商，約定抗告人自民國95年7 月10日起每月
    清償6786元，至全部清償為止。惟抗告人每月薪資約為2 萬
    5000元，於獨力扶養兒女之沈重經濟壓力下，因前夫未正常
    繳納信用卡款項，致抗告人遭強制扣薪3 分之1 ，而無法再
    正常繳納協商款項，實有不可歸責於己之事由致履行顯有重
    大困難，且其無擔保或無優先權之債務總額未逾1200萬元，
    復未經法院裁定開始清算程序或宣告破產，爰依法聲請更生
    等語。
二、原裁定以抗告人於協商時盱衡自身之經濟狀況而簽立協議書
    ，自應依協議條款履行債務，且所述聲請更生之理由，並不
    具備不可歸責於己之事由致履行顯有重大困難之法定要件，
    是其聲請更生，於法未合，且該欠缺又無從補正，而駁回抗
    告人之聲請。抗告人不服，乃提起本件抗告。
三、抗告人意旨略以：抗告人因前夫積欠信用卡款項，與債權人
    新光行銷股份有限公司（下稱新光行銷公司）簽立臺灣臺北
    地方法院臺北簡易庭99年度北簡移調字第124 號清償債務事
    件之調解筆錄，當時抗告人係信任前夫會依約還款，不致影
    響自身生活，方簽署調解筆錄，蓋一般人簽署調解筆錄，不
    會預期主要債務人將無法履行而影響自己，原裁定以抗告人
    簽立該調解筆錄時已預設毀約時之處理方式，實屬強人所難
    。再者，抗告人協商成立後，履約期間達4 年，並無刻意毀
    諾之情事，若因前夫之債務致遭強制執行扣薪3 分之1 ，而
    無履行協商內容之餘裕，根本不會毀諾，原裁定認抗告人前
    夫毀約係屬可歸責於抗告人之毀諾理由，抗告人實感無辜。
    原裁定另要求抗告人再循協商途徑謀求清償，並無法律依據
    ，且緩不濟急，抗告人依法提出更生之聲請，程序上已符合
    「先協商後更生」之法定要件，得於更生程序中處理所有債
    務，此本屬法院依消費者債務清理條例規定所有之權責，不
    應以「有協商可能性」之抽象理由，要求抗告人不斷協商，
    是原裁定駁回抗告人更生聲請之理由未洽，為此爰依法提起
    抗告，併為聲明：原裁定廢棄，請准抗告人開始更生程序等
    語。
四、按聲請更生或清算不合程式或不備其他要件者，法院應以裁
    定駁回之，但其情形可以補正者，法院應定期間先命補正，
    消費者債務清理條例第8 條定有明文。次按債務人對於金融
    機構因消費借貸、自用住宅借款、信用卡或現金卡契約而負
    債務，在聲請更生或清算前，應提出債權人清冊，以書面向
    最大債權金融機構請求協商債務清償方案，並表明共同協商
    之意旨；債務人與金融機構協商成立者，不得聲請更生或清
    算，但因不可歸責於己之事由，致履行顯有重大困難者，不
    在此限；本條例施行前，債務人依金融主管機關協調成立之
    中華民國銀行公會會員辦理消費金融案件無擔保債務協商機
    制與金融機構成立之協商，準用前項之規定，消費者債務清
    理條例第151 條第1 項、第5 項、第6 項亦規定甚明。而前
    開法律規定之「但因不可歸責於己之事由，致履行顯有重大
    困難者，不在此限」，其立法意旨係基於債務清償方案成立
    後，應由債務人誠實遵守信用履行協商還款條件，惟於例外
    情形下發生情事變更，在清償期間收入或收益不如預期，致
    該方案履行困難甚或履行不能，因不可歸責於己之事由，始
    能聲請更生或清算。此規範意旨在避免債務人任意毀諾已成
    立之協商，濫用更生或清算之裁判上債務清理程序。蓋以債
    務清償方案係經當事人行使程序選擇權所為之債務清理契約
    ，債務人應受該成立之協議所拘束。債務人既已與金融機構
    協商成立，如認該協商方案履行有其他不適當情形，自仍應
    再循協商途徑謀求解決。又所謂不可歸責於己之事由，係指
    出於非己身所能控制之自然力或其他人為事由，具有猝然性
    而不能預知，非人力所能參與或所能阻止，而陷於不能履行
    承諾償還自己之債務者而言。
五、經查：
(一)、抗告人於消費者債務清理條例施行前，曾依照中華民國銀行
    公會會員辦理消費金融案件無擔保債務協商機制，與最大債
    權金融機構萬泰銀行達成協商，約定抗告人自95年7 月起，
    分120 期，利率0 ％，每月10日以6786元依各債權金融機構
    債權金額比例清償各項債務，至全部清償為止，然抗告人僅
    繳納50期，履行債務至99年8 月止，並於99年10月11日經債
    權銀行通報毀諾等情，業據抗告人提出萬泰銀行協商覆核通
    知書、協議書、無擔保債務還款計劃等件影本各1 份為證（
    見原審卷第31至36頁），並有萬泰銀行100 年2 月25日民事
    更生陳報狀暨所附之財團法人金融聯合徵信中心債務協商還
    款金額資訊各1 份可稽（見原審卷第106 至109 頁）。準此
    ，抗告人向本院聲請更生，須其毀諾之原因符合「不可歸責
    於己之事由致履行顯有重大困難」之要件，方為適法。
(二)、抗告人雖主張其與新光行銷公司前達成調解，係因信任前夫
    將清償其欠付之信用卡款項，而同意連帶清償欠款，對於調
    解成立後遭到新光行銷公司追討，抗告人無法確定亦無法預
    見云云。惟按連帶債務之成立，係指連帶債務人與主債務人
    負同一債務，對於債權人各負全部給付之責任者而言，此觀
    民法第272 條第1 項規定甚明。抗告人依調解筆錄之記載（
    見原審卷第56頁），同意與其前夫連帶負相同內容、種類及
    態樣之清償責任，既為抗告人所不爭執之事實，依照連帶債
    務人與主債務人對於債權人各負全部給付之責任之法理，抗
    告人同意連帶清償債務，即應知悉債務人有承擔代負清償責
    任之義務。抗告人與債權銀行成立協商後，自願承擔其配偶
    債務之連帶清償責任，對於該債務是否將影響其日後履行協
    商方案，應有相當程度之預見。準此，抗告人因其與配偶所
    負之連帶債務，遭債權人聲請強制執行扣薪，即難謂係有猝
    然性而不能預知或己身所不能控制之自然力或其他人為事由
    ，依前揭說明，與消費者債務清理條例第151 條第5 項所定
    之「不可歸責於己之事由」尚有未合。
(三)、況依抗告人於原審所陳報之債務協商資料所示，其聲請協商
    時，曾出具收入證明切結書（見原審卷第37頁），切結每月
    收入為2 萬4000元，而依抗告人於原審提出之財產及收入狀
    況說明書、97年9 月至98年8 月薪資單影本及98年10月至99
    年7 月之薪資單明細表所示（見原審卷第52至55頁、第76至
    99頁），抗告人每月日常生活之必要支出並無新增事項或明
    顯驟增之情事，每月並有固定之薪資收入約2 萬5000元，於
    95年間與債權銀行達成協商迄毀諾前止，每月之薪資收入亦
    無明顯驟減之情事，故抗告人目前之財產及收入狀況，顯仍
    在協商時評估可否履行清償條件之相同經濟狀況下。則抗告
    人於協商當時既已盱衡其經濟狀況，目前之整體清償能力應
    仍在其原有考量籌措資金來源之規劃範圍內，縱因事後強制
    執行程序增加每月支出，而有履行不便之情形，或值同情，
    然依其清償能力，應仍得尋求與各別債權銀行協商以求適當
    履行債務，抗告人逕行提起本件更生之聲請，難認實質上已
    有不能清償債務或有不能清償之虞之情事存在。
(四)、抗告人目前有穩定之工作及收入，縱令確實已無法依原協議
    履約，惟銀行公會針對95年度銀行公會協商案件已毀諾之客
    戶，已決議可申請「個別協商一致性方案」，即由最大無擔
    保債權銀行依據前置協商清償方案之精神和原則，與債務人
    重新協商議訂符合債務人繳款能力之月付款金額，該方案最
    長為180 期，利率最低為0 ％。且經原審詢問新光行銷股份
    有限公司是否願比照最大債權銀行萬泰銀行所提供之個別協
    商一致性方案予聲請人清償債務，該公司亦表示如最大債權
    金融機構所提供之方案合理，同意比照辦理等語，此有本院
    電話查詢登記表1 份附卷可稽（見原審卷第137 頁）。是抗
    告人如認該清償協議之利率、期數有調整之必要，得再向最
    大無擔保債權銀行申請協商，俾利其清償，附此敘明。
四、綜上所述，原裁定以抗告人所主張之不能履行或履行協商方
    案有重大困難之情事，與「不可歸責於己之事由致履行顯有
    重大困難」之要件不相符，而駁回抗告人之聲請，經核尚無
    違誤，應予維持。抗告意旨指摘原裁定不當，求予廢棄，為
    無理由，應予駁回。
五、據上論結，本件抗告為無理由，爰依消費者債務清理條例第
    15條、民事訴訟法第495 條之1 第1 項、第449 條第1 項、
    第95條、第78條，裁定如主文。
中    華    民    國    100   年    12    月    23    日
                  民事第三庭審判長法  官  陳財旺
                                  法  官  邱靜琪
                                  法  官  賴彥魁
以上正本係照原本作成。
本裁定不得再抗告。
中    華    民    國    100   年    12    月    23    日
                                  書記官  蔡佳容